臺灣基隆地方法院刑事判決　
111年度金訴字第340號
公  訴  人  臺灣基隆地方檢察署檢察官
被      告  朱育德




上列被告因詐欺等案件，經檢察官提起公訴（111年度偵字第418
、541、3362、4053、4227、4876號），被告於準備程序中為有
罪陳述，經本院合議庭裁定由受命法官進行簡式審判程序，並判
決如下：
    主  文
朱育德犯三人以上共同詐欺取財罪，共陸罪，各處有期徒刑壹年
參月，應執行有期徒刑壹年拾月。
未扣案之犯罪所得新臺幣肆仟元沒收之，於全部或一部不能沒收
或不宜執行沒收時，追徵其價額。
    事  實
一、朱育德係阿德水果文化推廣有限公司（下稱阿德公司）之負
    責人，於民國109年8月間，加入3人以上、以實施詐術為手
    段，具有持續性、牟利性之有結構性犯罪組織即詐騙集團（
    朱育德參與犯罪組織部分，另案由臺灣新北地方檢察署起訴
    ），由朱育德以新臺幣（下同）4,000元之代價，提供阿德
    公司申設之中國信託商業銀行帳號000-000000000000號帳戶
    （下稱本案中信帳戶）、國泰世華商業銀行帳號000-000000
    000000號帳戶（下稱本案國泰帳戶）為取款、洗錢之工具，
    並擔任提領贓款工作之車手，與真實姓名年籍不詳、綽號「耀
    哥」之詐騙集團成年成員及其他真實姓名、年籍不詳之詐騙
    集團成年成員，共同基於3人以上共同詐欺取財、洗錢之犯
    意聯絡，由詐騙集團不詳成員，對附表一所示之人施行詐術
    ，致其等均陷於錯誤，分別匯款如附表一所示款項至附表一
    所示之帳戶（其中就附表一編號3部分有層轉情形，第1層帳
    戶為許名豪申設彰化銀行帳號000-00000000000000號帳戶〈
    下稱許名豪帳戶〉，轉匯至第2層帳戶為許植勝申設之中國信
    託銀行帳號000-000000000000號帳戶〈下稱許植勝帳戶〉，再
    轉匯至第3層帳戶為王志偉申設之中國信託銀行帳號000-000
    000000000號帳戶〈下稱王志偉帳戶〉、戴恩申設之中國信託
    銀行帳號000-000000000000號帳戶〈下稱戴恩帳戶〉、陳金城
    申設之中國信託銀行帳號000-000000000000號帳戶〈下稱陳
    金城帳戶〉及本案國泰帳戶）。嗣朱育德即於附表二所示提
    款時間、地點，持上開各帳戶之提款卡提領如附表二所示帳
    戶內之款項後，在其桃園市○○區○○路00號租屋處全數轉交予
    「耀哥」，以此方式掩飾、隱匿犯罪所得款項之去向。
二、案經陳治瑜、張靖軒、鍾芝東、陳銘鈞、呂學賢、林祐聖訴
    由新北市政府警察局新莊分局、高雄市政府警察局仁武分局
    、臺中市政府警察局霧峰分局、新北市政府警察局中和分局
    、高雄市政府警察局湖內分局報告及臺中市政府警察局刑事
    警察大隊報告臺灣基隆地方檢察署檢察官偵查起訴。
    理  由
一、證據：
　㈠被告朱育德於警詢、偵訊時之供述及本院審理時之自白。
　㈡告訴人陳治瑜、張靖軒、鍾芝東、陳銘鈞、林祐聖於警詢時
    之指述，告訴人呂學賢於警詢及本院審理時之指述，告訴代
    理人刁志遠於本院審理時之指述。
  ㈢桃園市政府警察局桃園分局埔子派出所受理案件證明單、受
    理各類案件紀錄表、内政部警政署反詐騙諮詢專線紀錄表、
    受理詐騙帳戶通報警示簡便格式表、金融機構聯防機制通報
    單（告訴人陳治瑜部分）。
  ㈣告訴人陳治瑜提供之照片、LINE對話紀錄、嘉尚金融APP外匯
    交易平台資料、網路銀行交易明細。
　㈤新北市政府110 年11月10日函及所附阿德公司設立之申請資
    料。
  ㈥本案中信帳戶之開戶資料及交易明細。
  ㈦新北市政府110 年10月7 日函及所附阿德公司最新變更登記
    表。
  ㈧臺北市政府警察局南港分局玉成派出所陳報單、内政部警政
    署反詐騙諮詢專線紀錄表、受理詐騙帳戶通報警示簡便格式
    表、金融機構聯防機制通報單、受理案件證明單、受理各類
    案件紀錄表（告訴人張靖軒部分）。
  ㈨告訴人張靖軒提供之上海銀行帳戶交易明細、臺灣企銀帳戶
    交易明細、LINE對話紀錄。
  ㈩案外人許名豪在彰化銀行之印鑑卡、開戶資料及交易明細。
　案外人許植勝在中國信託銀行之開戶資料及交易明細。
　本案國泰帳戶之開戶資料及交易明細。
　被告提領款項之監視錄影擷圖。
　被告提領款項之車行紀錄。
　案外人戴恩在中國信託銀行之開戶資料及交易明細。
　案外人陳金城在中國信託銀行之開戶資料及交易明細。
　案外人王志偉在中國信託銀行之開戶資料及交易明細。
　苗栗縣警察局竹南分局竹南派出所陳報單、受理各類案件紀
    錄表、受理案件證明單、内政部警政署反詐騙諮詢專線紀錄
    表、受理詐騙帳戶通報警示簡便格式表（告訴人鍾芝東部分
    ）。
  告訴人鍾芝東提供之LINE對話紀錄、SFF 中信財富交易平台
    資料、PAIRS 交友網站資料、轉帳紀錄、合作金庫商業銀行
    匯款申請書回條聯、郵政跨行匯款申請書、存摺內頁交易明
    細。
　内政部警政署反詐騙諮詢專線紀錄表、受理詐騙帳戶通報警
    示簡便格式表、金融機構聯防機制通報單、受理各類案件紀
    錄表、受理案件證明單（告訴人陳銘鈞部分）。
  告訴人陳銘鈞提供之中國信託銀行匯款申請書、華南商業銀
    行帳戶交易明細、中國信託銀行帳戶交易明細、EDATING交
    友網站資料、LINE對話紀錄。
　内政部警政署反詐騙諮詢專線紀錄表、受理詐騙帳戶通報警
    示簡便格式表、金融機構聯防機制通報單（告訴人呂學賢部
    分）。
　告訴人呂學賢提供之臺灣土地銀行帳戶存摺封面及交易明細
    、臺灣土地銀行匯款申請書。
　新北市政府經濟發展局111年4月11日函及所附阿德公司之公
    司登記表。
　内政部警政署反詐騙諮詢專線紀錄表、受理詐騙帳戶通報警
    示簡便格式表（告訴人林祐聖部分）。
  告訴人林祐聖提供之LINE對話紀錄。
二、論罪科刑：
　㈠核被告所為，係犯刑法第339條之4第1項第2款之三人以上共
    同詐欺取財罪（共6罪）、洗錢防制法第2條第2款、同法第1
    4條第1項之洗錢罪（共6罪）。
　㈡被告與「耀哥」及其所屬詐欺集團成年成員間，具有犯意聯
    絡及行為分擔，為共同正犯。
　㈢被告如事實欄所述各係以1行為觸犯2罪名，為想像競合犯，
    應依刑法第55條規定，從一重之三人以上共同詐欺取財罪處
    斷。
　㈣被告所犯上開三人以上共同詐欺取財罪6次間，因所涉告訴人
    有異，可認犯意各別，行為互殊，應予分論併罰
　㈤洗錢防制法第16條第2 項規定：犯前二條之罪，在偵查或審
    判中自白者，減輕其刑。經查，被告於本院審理時為認罪之
    表示如前述，是就其所犯洗錢防制法部分，依上開規定應減
    輕其刑，雖本案犯行均係從一重論處三人以上共同犯加重詐
    欺取財罪，然就想像競合輕罪得減刑部分，本院於依照刑法
    第57條量刑時，仍應併予審酌。
　㈥爰以行為人之責任為基礎，審酌被告率爾提供本案中信、國
    泰帳戶予詐欺集團作為犯罪工具，且擔任車手提領上開帳戶
    及其他人頭帳戶內鉅額款項，不僅助長犯罪歪風，且破壞社
    會治安及妨害金融秩序，亦增加國家查緝犯罪及告訴人尋求
    救濟之困難。惟被告犯後已承認犯行，卻尚未填補犯罪所生
    損害之犯後態度，所詐取財物之金額甚鉅、其於詐騙集團內
    之角色分工非居於主導或核心地位、自陳智識程度為高職肄
    業、業工、日薪1,300元、已離婚有3歲小孩需扶養（見本院
    卷第122頁）等一切情狀，分別量處如主文所示之刑，並定
    應執行之刑。　　
　㈦沒收：
　①犯洗錢防制法第14條之罪，其所移轉、變更、掩飾、隱匿、
    收受、取得、持有、使用之財物或財產上利益，沒收之，該
    法第18條第1項前段定有明文，其立法理由係為沒收洗錢行
    為標的之財物或財產上利益。惟該條文並未規定「不論屬於
    犯罪行為人與否」均沒收之，自仍以屬於被告所得管領、處
    分者為限，始應予以沒收。次按犯罪所得，屬於犯罪行為人
    者，沒收之。前2項之沒收，於全部或一部不能沒收或不宜
    執行沒收時，追徵其價額。刑法第38條之1第1項前段、第3
    項亦有明文。再共同正犯犯罪所得之沒收、追徵，應就各人
    所分得之數為之。所謂各人「所分得」之數，係指各人「對
    犯罪所得有事實上之處分權限」而言。因此，若共同正犯各
    成員內部間，對於犯罪所得分配明確時，應依各人實際所得
    予以宣告沒收；然若共同正犯對於犯罪所得享有共同處分權
    限時，僅因彼此間尚未分配或分配狀況未臻具體、明確，參
    照民法第271條「數人負同一債務，而其給付可分者，除法
    律另有規定或契約另有訂定外，應各平均分擔之」規定之法
    理，應平均分擔（最高法院110年度台上字第1355號判決意
    旨參照）。
　②被告雖有親自提領如附表二所示之款項之行為，惟被告自述
    僅獲得4,000元酬勞，其餘款項均已轉交共犯「耀哥」，並
    未扣案，依前揭說明，自不得再對被告宣告沒收、追徵其餘
    款項，至被告實際取得之犯罪所得為4,000元，應依刑法第3
    8條之1第1項前段、第3項規定宣告沒收，併諭知於全部或一
    部不能沒收或不宜執行沒收時，追徵其價額。
據上論斷，應依刑事訴訟法第273 條之1 第1 項、第299 條第1
項前段、第310 條之2 、第454 條第1項，判決如主文。
本案經檢察官黃佳權提起公訴，檢察官林秋田到庭執行職務。
中　　華　　民　　國　　111 　年　　11　　月　　9 　　日
                  刑事第二庭  法  官  鄭富容
以上正本證明與原本無異。
如不服本判決應於收受送達後20日內向本院提出上訴書狀，並應
敘述具體理由；其未敘述上訴理由者，應於上訴期間屆滿後20日
內向本院補提理由書( 均須按他造當事人之人數附繕本) 「切勿
逕送上級法院」。
中　　華　　民　　國　　111 　年　　11　　月　　9 　　日
                              書記官  王一芳            
附錄本案論罪科刑法條全文：　　　　　　　　　　　　　　　中華民國刑法第339條之4
犯第339條詐欺罪而有下列情形之一者，處1年以上7年以下有期
徒刑，得併科1百萬元以下罰金：
一、冒用政府機關或公務員名義犯之。
二、三人以上共同犯之。
三、以廣播電視、電子通訊、網際網路或其他媒體等傳播工具，
    對公眾散布而犯之。
前項之未遂犯罰之。
洗錢防制法第14條
有第二條各款所列洗錢行為者，處7年以下有期徒刑，併科新臺
幣5百萬元以下罰金。
前項之未遂犯罰之。
前二項情形，不得科以超過其特定犯罪所定最重本刑之刑。
　                                
【附表一】：
編號 時    間 被害人及詐欺方式 匯款時間及金額 受款帳戶及其後轉匯帳戶 １ 110年8月7日某時 詐欺集團成員在SWEETRING交友網站及以LINE通訊軟體向陳治瑜詐稱：在嘉尚金融外匯交易平台網站操作投資外匯，需匯款投資云云，致陳治瑜陷於錯誤而匯款 於110年9月6日19時56分、19時57分、20時5分、20時6分許，分別匯出15萬元、5萬元、5萬元、2萬元 本案中信帳戶 ２ 110年6月28日13時許 詐欺集團成員在IPAIR交友網站及以LINE通訊軟體向張靖軒詐稱：在飛括金融外匯交易平台網站操作投資外匯，需匯款投資云云，致張靖軒陷於錯誤而匯款 於110年9月6日21時35分、21時37分許，分別匯出5萬元、5萬元 本案中信帳戶 ３ 110年6月11日某時許 詐欺集團成員在IPAIR交友網站及LINE通訊軟體向鍾芝東詐稱：在SFF中信財富交易平台網站操作投資虛擬貨幣，需匯款投資云云，致鍾芝東陷於錯誤而匯款 於110年8月17日13時37分許，匯出200萬元 200萬元先匯入許名豪帳戶，復由詐騙集團成員於同日14時47分許轉匯198萬元（已扣除15元手續費）至許植勝帳戶，再由詐騙集團成員於同日14時59分轉匯37萬元至王志偉帳戶、於15時轉匯49萬元至戴恩帳戶、15時2分轉匯49萬元至陳金城帳戶、15時4分轉匯13萬元至本案國泰帳戶 ４ 110年8月底某日某時 詐欺集團成員在EDATING交友網站及以LINE通訊軟體向陳銘鈞詐稱：在亨達金融交易平台網站操作投資外匯，需匯款投資云云，致陳銘鈞陷於錯誤而匯款 110年9月10日15時許，匯出3萬元（已扣除15元手續費） 本案中信帳戶 ５ 110年8月15日12時許 詐欺集團成員在臉書網站及以LINE通訊軟體向呂學賢詐稱：在盛匯金控網站操作投資外匯，需匯款投資云云，致呂學賢陷於錯誤而匯款 110年9月2日14時4分、9月9日12時2分許，分別匯出20萬元、20萬元 本案中信帳戶 ６ 110年8月15日22時23分許 詐欺集團成員以LINE通訊軟體向林祐聖詐稱：在博弈網站押注獲利，需匯款儲值云云，致林祐聖陷於錯誤而匯款 110年9月3日19時53分、9月9日18時28分、9月13日14時1分許，分別匯出4萬元、2萬1,400元、1萬8,000元 本案中信帳戶 

【附表二】：被告提款紀錄
  編號    提領時間    提領金額  對應事實、提款總額、地點、帳號及備註    １  110年9月6日20時9分  100,000元 ①對應附表一編號1 ②共270,000元 ③統一壢都門市（桃園市○○區○○路000號、成都路72號）內ATM ④本案中信帳戶　　  110年9月6日20時10分  100,000元   110年9月6日20時12分  70,000元     ２   110年9月6日21時42分  100,000元 ①對應附表一編號2 ②統一壢都門市（桃園市○○區○○路000號、成都路72號）內ATM ③本案中信帳戶　　　 ３  1.         110年8月17日15時12分 100,000元 ①對應附表一編號3 ②共490,000元（起訴書漏載90,000元部分） ③統一福瑞門市（桃園市○○區○○路000號）內ATM ④王志偉帳戶　   110年8月17日15時14分 100,000元    110年8月17日15時15分 100,000元    110年8月17日15時16分 100,000元    110年8月17日15時17分 90,000   2. 110年8月17日15時5分 120,000元 ①對應附表一編號3　 ②共490,000元 ③統一壢都門市（桃園市○○區○○路000號、成都路72號）內ATM　 ④戴恩帳戶　   110年8月17日15時6分 120,000元    110年8月17日15時7分 120,000元    110年8月17日15時8分 120,000元    110年8月17日15時10分 10,000元   3. 110年8月17日15時30分 120,000元 ①對應附表一編號3　 ②共490,000元 ③統一壢福門市（桃園市○○區○○街000號）內ATM ④陳金城帳戶　   110年8月17日15時31分 120,000元    110年8月17日15時32分  120,000元    110年8月17日15時34分 120,000元    110年8月17日15時35分 10,000元   4. 110年8月17日15時37分 100,000元 ①對應附表一編號3 ②共130,000元 ③全聯中壢廣州店（桃園市○○區○○路00號）內ATM ④本案國泰帳戶　　   110年8月17日15時39分 30,000元     ４  110年9月10日15時12分  30,000元 ①對應附表一編號4 ②統一福瑞門市（桃園市○○區○○路000號）內ATM ③本案中信帳戶　    ５    1.      110年9月2日14時51分 100,000元 ①對應附表一編號5 ②共200,000元 ③中國信託商業銀行重陽分行（新北市○○區○○路○段00號） ④本案中信帳戶　　　   110年9月2日14時53分 100,000元   2. 110年9月9日13時4分 200,000元 ①對應附表一編號5 ②中國信託商業銀行內壢分行（桃園市○○區○○路○段000號） ③本案中信帳戶　　　    ６ 1.   110年9月3日20時9分 40,000元 ①對應附表一編號6 ②統一壢都門市（桃園市○○區○○路000號、成都路72號）內ATM ③本案中信帳戶　　  2. 110年9月9日18時45分 20,000元 ①對應附表一編號6　 ②共22,000元 ③統一復強門市（桃園市○○區○○街000號）內ATM ④本案中信帳戶　　　   110年9月9日18時46分 2,000元   3. 110年9月13日14時14分 109,000元 ①對應附表一編號6 ②統一壢都門市（桃園市○○區○○路000號、成都路72號）內ATM ③本案中信帳戶